【裁判字號】    99,監宣,209
【裁判日期】    991122
【裁判案由】    監護宣告
【裁判全文】
臺灣臺南地方法院民事裁定             99年度監宣字第209號
聲  請  人  林靜琴
上列聲請人聲請對莊勝凱為監護宣告事件，本院裁定如下：
    主    文
宣告莊勝凱（男，民國○○年○○月○○日生，身分證統一編號：Ｚ000
000000號，住臺南市○區○○里○○鄰○○路661巷8號3樓之2）為
受監護宣告之人。
選定聲請人林靜琴（民國○○年○月○○日生，身分證統一編號：Ｚ00
0000000號，住臺南市○區○○里○○鄰○○路661巷8號3樓之2）
為受監護宣告之人莊勝凱之監護人。
指定莊子弘（民國○○年○○月○日生，身分證統一編號：Ｚ00000000
0號，住臺南市○區○○里○○鄰○○路661巷8號3樓之2）為會同
開具財產清冊之人。
聲請程序費用由受監護宣告之人莊勝凱負擔。
    理    由
一、按對於因精神障礙或其他心智缺陷，致不能為意思表示或受
    意思表示，或不能辨識其意思表示之效果者，法院得因本人
    、配偶、四親等內之親屬、最近一年有同居事實之其他親屬
    、檢察官、主管機關或社會福利機構之聲請，為監護之宣告
    ，民法第14條第1項定有明文。次按受監護宣告之人應置監
    護人。法院為監護之宣告時，應依職權就配偶、四親等內之
    親屬、最近一年有同居事實之其他親屬、主管機關、社會福
    利機構或其他適當之人選定一人或數人為監護人，並同時指
    定會同開具財產清冊之人，民法第1110條、第1111條第1項
    亦定有明文。
二、本件聲請意旨略以：聲請人為莊勝凱（男，民國○○年○○月○○
    日生，身分證統一編號：Ｚ000000000號，住臺南市○區○○
    里○○鄰○○路661巷8號3樓之2）之母親，莊勝凱於幼兒時期
    即發現有智能障礙之情形，後於93年4月15日經鑑定為中度
    智障，莊勝凱因智能不足，僅能書寫自己姓名及簡易文字、
    進行簡單日常生活對話及閱讀簡單文句，至於艱深之字句則
    不解其意，表達能力亦不足，與人溝通只能回答「要」或「
    不要」、「對」或「不對」，對於數字、金錢等較無概念，
    僅能進行簡單加減運算，無法為乘除運算。對於物品價值較
    無法評估，僅能購買簡單、價位低之生活用品，而無法為重
    要財產之處分、設定負擔、買賣、租賃，或為消費借貸、消
    費寄託、保證、贈與或信託等法律行為。又莊勝凱因理解能
    力不足，面對複雜之問題無法做出正確之判斷，對於事情無
    法分辨真偽，亦無法辨識是否係遭詐騙，其已達不能為意思
    表示或受意思表示，或不能辨識其意思表示之效果之程度，
    聲請人為此爰聲請對莊勝凱為監護宣告。又聲請人為莊勝凱
    之母親，莊子弘為莊勝凱之父親，爰請鈞院選定聲請人為莊
    勝凱之監護人，並指定莊子弘為會同開具財產清冊之人。再
    倘鈞院於鑑定後認莊勝凱尚未達監護宣告之程度，而僅有輔
    助宣告之原因者，亦請鈞院裁准為輔助宣告，並指定聲請人
    為莊勝凱之輔助人等語。
三、經查：
  （一）聲請人係莊勝凱之母親，業據其提出戶籍謄本1件在卷
        可憑，揆諸上開規定，本件聲請人聲請對莊勝凱為監護
        之宣告，自屬有據。
  （二）又聲請人主張莊勝凱為中度智障者之事實，業據聲請人
        提出莊勝凱之中華民國身心障礙手冊影本1件為證，且
        本院於99年11月11日在鑑定人行政院衛生署臺南醫院精
        神科醫師黃隆山面前訊問莊勝凱，莊勝凱能回答簡單的
        問話，但欠缺金錢概念，且計算能力欠佳，又鑑定醫師
        對莊勝凱為精神鑑定結果認：「一般醫學檢查：個案意
        識尚稱清晰，對問話能回答，但常有錯答現象，四肢方
        便，能自我行動，大小便及個人衛生尚能自我處理。精
        神檢查方面：個案的意識尚稱清晰、注意力尚可，判斷
        能力、對時地的定向感、記憶能力、計算能力及抽象思
        考能力則有明顯缺失。這是一個中重度智能不足的個案
        ，個案因心智缺陷，致不能為意思表示或受意思表示，
        亦不能辨識其意思表示之效果。鑑定判定：基於受鑑定
        人有心智缺陷，致不能為意思表示或受意思表示，不能
        辨識其意思表示之效果，且接受治療後回復可能性甚低
        ，因而不能管理自己財產。結論：可為監護宣告。」等
        語，有本院99年11月11日訊問筆錄在卷可憑，是聲請人
        聲請對莊勝凱為監護宣告為有理由，應予准許。
四、次查，聲請人為受監護宣告人莊勝凱之母親，莊子弘為莊勝
    凱之父親，聲請人與莊子弘均與莊勝凱同住，有戶籍謄本1
    件附卷可稽，堪予認定。本院審酌聲請人與莊勝凱關係親近
    ，且受監護宣告人莊勝凱平日主要由聲請人照顧其日常生活
    起居，聲請人亦願意擔任莊勝凱之監護人，因認由聲請人擔
    任莊勝凱之監護人，最能符合莊勝凱之最佳利益，為此爰選
    定聲請人為受監護宣告人莊勝凱之監護人；又莊子弘係受監
    護宣告人莊勝凱之父親，衡情莊子弘應會本於受監護宣告之
    人莊勝凱之最佳利益，與監護人共同開具財產清冊，且莊子
    弘亦表示願意擔任會同開具財產清冊之人，是爰指定莊子弘
    為會同開具財產清冊之人，以利監護事宜之執行。
五、末查聲請人備位聲明雖主張宣告莊勝凱為受輔助宣告人，惟
    聲請人聲請對莊勝凱為監護宣告之先位聲明既已獲准許，本
    院自毋庸再審酌其備位之聲請，附此敘明。
六、依民事訴訟法第608條第1項，裁定如主文。
中    華    民    國    99    年    11    月    22    日
                   家事法庭   法  官  葉惠玲
以上正本係照原本作成。
如不服本裁定關於選定監護人及指定會同開具財產清冊之人等部
分，應於送達後十日內向本院提出抗告狀，並繳納抗告費新臺幣
1,000元；其餘關於宣告監護之部分，不得抗告。
中    華    民    國    99    年    11    月    22    日
                              書記官  謝麗首

司法院資訊處製作；財團法人民間司法改革基金會備份。
